臺灣高雄地方法院刑事裁定　　　　　　 96年度交聲字第306號
原處分機關　交通部公路總局高雄區監理所
異　議　人　甲○○
上列受處分人因聲明異議案件，對於高雄市政府96年3 月29日所
為之處分（原處分：高監營裁字裁80-BO0000000號），聲明異議
，本院裁定如下：
    主  文
原處分撤銷。
甲○○不罰。
    理  由
一、原處分機關係以異議人即受處分人甲○○（下稱異議人），
    於91年2 月6 日下午17時15分許，騎乘XIE-585 號重型機車
    在高雄縣鳳山市鎮○街38巷17號前，犯有：1.違反處罰條例
    之行為，拒絕停車接受稽查而逃逸。2.駕車行經有燈光號誌
    管制之交岔路口闖紅燈之違規情節，因依道路交通管理處罰
    條例第60條第1 項、第53條第1 項規定，裁處罰鍰新台幣（
    下同）4,800 元，並記違規4 點。
二、異議意旨略以：伊係於本案事實發生後5 年之久，始收到裁
    決書，且伊於裁決書所載違規之時，係在台北君帥飯店作裝
    潢，無行車經上開違規地點，亦無違規事實，警方亦未舉證
    違規事實，爰聲明異議，請求撤銷原處分等語。
三、經查：
  (一)按道路交通管理處罰條例第90條前段規定：「違反本條例之
    行為，自行為成立之日起；行為有連續或繼續之狀態，自行
    為終了之日起，逾3 個月不得舉發」，是違反道路交通管理
    處罰條例之行為，因逾3 個月而不得舉發，公路主管機關自
    不得再為裁罰甚明。而交通違規行為經舉發後，主管機關之
    裁罰時效期間為何？違反道路交通管理事件統一裁罰基準及
    處理細則第44條第1 項固規定：「違反道路交通管理事件行
    為人，未依規定自動繳納罰鍰，或未依規定到案聽候裁決，
    處罰機關應依基準表於舉發違反道路交通管理事件通知單送
    達且逾越應到案期限60日之3 個月內，逕行裁決之」，然因
    該細則第44條第1 項並未規定處罰機關違反上開期間之規定
    時有失權之效果，因此，解釋上該規定屬訓示規定，但不能
    執此即主張處罰機關可恣意違反上開期間之規定，甚至長期
    拖延遲未作成裁決，此觀諸行政程序法第6 條規定：「行政
    行為，非有正當理由，不得為差別待遇」（即所謂平等原則
    ），參諸憲法第7 條規定，亦可知「禁止恣意原則」為行政
    罰之基本原則，亦即行政機關在作成決定時，不得有任意、
    專斷、漫無標準、隨個人好惡而決定，欠缺適當、符合事理
    之理由，遲延未予裁決，否則其行為即屬違法。
  (二)次按交通違規行為之裁罰，當事人得對違規內容聲明異議以
    表示不服，若經過數年始為裁決，必將因時間之經過而增加
    當事人舉證之困難，因此，處罰機關為裁決時，並非漫無限
    制，除應受前開訓示規定之拘束外，且應本於上述平等原則
    、禁止恣意原則，除非有合理的正當理由，不得對於某已經
    舉發之交通違規行為，任意延宕而未迅予裁決，致該行為人
    因時間之經過，造成其舉證困難，進而使之蒙受重大之不利
    益。況且，國家刑罰權對於情節較重等刑事犯罪行為，尚且
    設有時效之規定，行政秩序罰屬於較輕微之違法行為，豈有
    永久追訴處罰之理？因此，94年2 月5 日公布，並於95年2
    月5 日施行之行政罰法第27條第1 、2 項乃規定：「行政罰
    之裁處權，因3 年期間之經過而消滅。前項期間，自違反行
    政法上義務之行為終了時起算。但行為之結果發生在後者，
    自該結果發生時起算」，亦明白揭櫫行政罰裁處之時效性。
    茲有疑問者，係行政罰法施行前之行政罰裁處權時效，是否
    可類推適用上開時效之規定？此在實務上固有不同見解。本
    院審認基於行政罰應本諸平等、禁止恣意、行政罰宜速裁速
    決以保障人民權益等原則，自應有類推適用之必要，從而，
    違反道路交通管理處罰條例之行為，若係發生於行政罰法施
    行前者，亦應類推適用行政罰法第27條第1 項、第2 項，而
    認違反道路交通管理處罰條例之行為，其裁處權因3 年不行
    使而消滅。
四、經查，本件原處分機關所為之裁決，異議人違規時間為91年
    2 月6 日，至本件裁決之日96年3 月29日止，已遠逾5 年期
    間，有卷附違反道路交通管理事件裁決書1 紙可稽，此顯逾
    上開處理細則第44條第1 項裁決期限3 個月之規定且屬情節
    重大，且亦逾越行政罰法所定3 年時效之規定，從而，上開
    處分實難認為合法，本件自不得再就異議人之違規行為裁處
    ，應由本院將原處分機關之裁處撤銷，並諭知受處分人不罰
    。
五、據上論斷，應依道路交通案件處理法第20條，裁定如主文。
中　　華　　民　　國　　96　　年　　6 　　月　　29  　日
                      交通法庭  法　官  張金柱
如不服本裁定應於送達後5日內向本院提出抗告狀。
（須附繕本）
上正本證明與原本無異。
中　　華　　民　　國　　96　　年　　7 　　月　　2 　　日
                                書記官  莊正彬
